臺灣高雄地方法院刑事判決　　　　　　　　　　　　九十一年度易字第二四九號
　　公　訴　人　臺灣高雄地方法院檢察署檢察官
　　被　　　告　甲○○
　　被　　　告　乙○○
右列被告等因違反電子遊戲場業管理條例案件，經檢察官聲請簡易判決處刑（九十一
年度偵字第四五四三號），本院鳳山簡易庭認不宜以簡易判決處刑（九十一年度鳳簡
字第六四四號），簽移本院依通常程序審理，及移送併辦（九十一年度偵字第一一八
○五號），本院判決如左：
    主  文
甲○○共同連續違反未依電子遊戲場業管理條例規定辦理營利事業登記者，不得經營
電子遊戲場業之規定，處拘役伍拾日，如易科罰金，以參佰元折算壹日。扣案如附表
所示之電子遊戲機具共計拾台（含ＩＣ板拾塊）及現金新臺幣伍萬零伍佰元，均沒收
。
乙○○共同違反未依電子遊戲場業管理條例規定辦理營利事業登記者，不得經營電子
遊戲場業之規定，處拘役貳拾日，如易科罰金，以參佰元折算壹日。扣案如附表編號
一所示之電子遊戲機具共計陸台（含ＩＣ板陸塊）及現金新臺幣貳萬肆仟壹佰元，均
沒收。
    事  實
一、甲○○明知未依電子遊戲場業管理條例規定辦理營利事業登記者，不得經營電子
    遊戲場業規定，竟共同基於違反前開規定之概括犯意聯絡，未依規定向主管機關
    高雄市政府辦理營利事業登記，即於附表編號一所示之時間、地點，在其所經營
    之「巨蛋超商」內，擺設如附表編號一所示之電子遊戲機具，並以月薪新台幣（
    下同）一萬八千元之代價僱用乙○○在場負責兌換硬幣予客人，供不特定人投幣
    為益智類之遊戲，而共同違規經營電子遊戲場業，嗣於九十一年二月十七日下午
    二時二十分許，適有客人黃新國在上址打玩電子遊戲機「麻將」而經警當場查獲
    ，並扣得附表編號一所示之電子遊戲機具及機具內之現金二萬四千一百元；甲○
    ○復承上開違反電子遊戲場業管理條例規定之概括犯意，又於附表編號二所示之
    時間、地點，在臧保俊所經營之「界揚超商」內，擺設如附表編號二所示之電子
    遊戲機具，供不特定人投幣為益智類之玩樂，而違規經營電子遊戲場業，嗣於九
    十一年五月六日下午四時四十分許，適有客人劉坤義在上址打玩電子遊戲機「超
    級金象王」而經警當場查獲，並扣得附表編號二所示之電子遊戲機具及機具內之
    現金二萬六千四百元。
二、案經高雄縣警察局仁武分局、高雄市政府警察局新興分局分別移送臺灣高雄地方
    法院檢察署檢察官聲請簡易判決處刑暨移送併案審理。
    理  由
一、右揭事實，迭據被告甲○○及乙○○於警訊、偵查中及本院審理時坦承不諱，核
    與證人黃新國、劉坤義、臧保俊分別於警訊中所述情節相符，復有臨檢紀錄表、
    扣押筆錄各二份、營利事業登記證一紙及現場照片十四張在卷可稽，並有如附表
    所示之電子遊戲機具共計十台（含ＩＣ板十塊）及現金五萬零五百元扣案可資佐
    證，被告等自白顯與事實相符，應堪採信。本件事證明確，被告等犯行均洵堪認
    定。
二、按電子遊戲場業管理條例第四條第一項前段規定「本條例所稱電子遊戲機，指利
    用電、電子、電腦、機械或其他類似方式操縱，以產生或顯示聲光、影像、圖案
    、動作之遊戲機具」，故上開營業中之機台，自屬電子遊戲機無訛。次按所謂「
    經營電子遊戲場業」，並不以專營或主要營業為設置電子遊戲機，經不特定人娛
    樂之營利事業為限，業經主管機關經濟部於八十九年九月十九日以經（八九）商
    字第八九二一八一五八號函釋明確，應以被告是否有經營此事業為準，縱被告所
    營事業雖非主要或專營電子遊戲機，仍有同條例之適用。次按電子遊戲場業管理
    條例第十五條規定之立法意旨係為健全電子遊戲場之營業秩序，明定任何人未依
    該條例規定辦理電子遊戲場業之營利事業登記者，不得經營電子遊戲場業，是以
    騎樓、走道、寺廟、補習班等場所，自不得設置電子遊戲機營業，此亦有經濟部
    八十九年三月七日經（八九）商字第八九○○五五二一號函釋一紙在卷可參。至
    電子遊戲場業管理條例雖係商業登記法之特別法，該條例未規定者，依商業登記
    法之規定，該條例第一條第二項固定有明文，惟一般未辦商業登記而開業，僅得
    連續處罰罰鍰，已無刑事處罰（八十八年十二月二十九日修正公佈），與本條例
    未辦電子遊戲場業登記須刑事處罰不同，立法上顯然欲以刑事罰管制電子遊戲場
    業，本條例第十五條所謂未依本條例規定辦理營利事業登記者，不得經營電子遊
    戲場業，當然包括符合要件，尚未登記即營業者及不符合要件，無從辦理登記而
    營業者，不能以行為人不具該條例之要件，謂其毋庸辦理登記，而不得予以刑事
    處罰。另商業登記法第四條第一項雖規定小規模商業免辦登記，惟電子遊戲場業
    並非中央主管機關經濟部所定之小規模商業，自不得以其電子遊戲之規模大小或
    營業額多少，謂其為免辦登記之商業。核被告甲○○、乙○○所為，均係違反電
    子遊戲場業管理條例第十五條之未依電子遊戲場業管理條例規定辦理營利事業登
    記者，不得經營電子遊戲場業之規定，其違反同條例第十五條之規定，應依同條
    例第二十二條之規定處斷。被告甲○○與乙○○間就上開犯行，有犯意之聯絡及
    行為之分擔，為共同正犯，公訴人認被告乙○○僅成立幫助犯，尚有未洽。又被
    告甲○○先後二次違反之行為，均時間緊接，方法相同，觸犯構成要件相同之罪
    名，顯係基於概括犯意為之，應依連續犯之規定，以一罪論，並加重其刑。至檢
    察官移送併辦部分因與本件起訴事實，有連續犯之裁判上一罪關係，為起訴效力
    所及，本院自應併予審判，併此敘明。爰審酌被告等為圖謀小利，未向主管機關
    申請營利事業登記，即擅自經營電子遊戲場業，惟念其等犯後坦承部分犯行，且
    陳列之機台數量非鉅，時間不長，尚查無有何重大之獲利情事，所犯情節自屬輕
    微，被告乙○○僅係受人僱用等一切情狀，分別量處如主文所示之刑，並均諭知
    易科罰金之折算標準，以資懲儆。至扣案如附表所示之電子遊戲機具共計十台（
    含ＩＣ板十塊）及現金五萬零五百元，係被告甲○○所有，且分別是被告等供犯
    罪所用及所得之物，業經被告等供明在卷可按，應依刑法第三十八條第一項第二
    款、第三款規定併予宣告沒收。
據上論斷，應依刑事訴訟法第四百五十二條、第二百九十九條第一項前段，電子遊戲
場業管理條例第二十二條，刑法第十一條前段、第二十八條、第五十六條、第四十一
條第一項、第三十八條第一項第二款、第三款，罰金罰鍰提高標準條例第二條，判決
如主文。
中      華      民      國    九十一    年      九      月     十七     日
                                    臺灣高雄地方法院刑事第一庭
                                        法  官    陳玉聰
右正本證明與原本無異。
如不服本判決，應於判決送達後十日內，向本院提出上訴狀。
                                        書記官    鄭淑臻
中    華    民    國    九十一    年      九      月          十七      日
附表：
┌──┬──────────┬────────┬────────────┐
│編號│    時        間    │   地      點   │   電  子  遊  戲  機   │
├──┼──────────┼────────┼────────────┤
│一  │九十一年二月初某日起│高雄縣仁武鄉水管│麻將三台、小瑪莉二台、賽│
│    │至同年月十七日下午二│路十三號「巨蛋超│馬一台（均含ＩＣ板）    │
│    │時二十分許          │商」            │                        │
├──┼──────────┼────────┼────────────┤
│二  │九十一年三月十五日起│高雄市前金區河南│滿貫大亨二台、超級金象王│
│    │至同年五月六日下午四│二路一一三號「界│一台、雙碰瑪莉一台（均含│
│    │時四十分許止        │揚超商」        │ＩＣ板）                │
└──┴──────────┴────────┴────────────┘
附錄本判決論罪科刑法條全文：
電子遊戲場業管理條例第二十二條：
違反第十五條規定者，處行為人一年以下有期徒刑、拘役或科或併科新台幣五十萬元
以上二百五十萬元以下罰金。
